臺灣板橋地方法院民事判決　　　　　　　 94年度訴字第351號
原　　　告　乙○○
訴訟代理人　吳誠修律師
被　　　告　甲○○
訴訟代理人　蘇衍維律師
複　代理人　曾福卿
上列當事人間請求返還房屋事件，經本院於民國94年7月28日言
詞辯論終結，判決如下：
    主  文
被告應將坐落台北縣蘆洲市○○街八十九號四樓房屋騰空返還原
告。
訴訟費用由被告負擔。
本判決於原告以新臺幣壹佰壹拾參萬陸仟元供擔保後得假執行。
但被告如以新臺幣參佰肆拾萬捌仟柒佰捌拾伍元為原告預供擔保
得免為假執行。
    事實及理由
一、原告主張：原告所有坐落台北縣蘆洲市○○街89號4 樓房屋
    （以下簡稱系爭房屋）及其基地係向訴外人張駱暖買受，並
    於民國93年12月24日（原告起訴狀誤載為93年12月7 日）辦
    妥所有權移轉登記。詎該房屋現為被告所占有，致張女無法
    履行交付系爭房屋之義務。被告無權占有系爭房屋，原告爰
    依民法第767 條前段所有物返還請求權之規定，提起本訴。
    並聲明：(一)被告應將坐落台北縣蘆洲市○○街89號4 樓房屋
    全部騰空返還原告；(二)願供擔保，請准宣告假執行。
二、被告則以：被告與訴外人張行仁、張孝心係兄弟關係。3 人
    於84年3 月間因繼承父親張振賢所有台北縣蘆洲市○○街89
    號4 樓房屋及其坐落基地台北縣蘆洲市○○段1184地號應有
    部分2900/30000（答辯狀原載為949/10000 ，嗣經被告複代
    理人於本院94年4 月28日言詞辯論期日更正），而共有前開
    房地，應有部分則各為房地之1/ 3。嗣於84年3 月30日，張
    行仁、張孝心、被告與張行仁之妻即張駱暖協議將前述房屋
    及土地暫時分別辦理登記於張駱暖及張行仁名下，並約定須
    經全體共有人同意，前述房地始得賣出，由三兄弟均分買賣
    價金。詎張行仁、張駱暖竟未得張孝心及被告同意，即於93
    年8 月5 日以低價將前述房地出賣予第三人李燈茂，並辦理
    所有權移轉登記。復因畏涉背信罪，而於93年11月24日將前
    述不動產回復張駱暖名下，旋經被告於93年12月21日發函張
    駱暖將前述房地應有部分1/3 辦理移轉登記於被告名下。豈
    料彼等復未得被告等其他共有人同意，再於93年12月24日，
    與原告通謀虛偽將前述房地移轉登記於原告，該移轉前述房
    地之行為，依民法第87條第1 項本文規定，應屬無效。縱原
    告與張駱暖間無通謀虛偽移轉登記系爭房地情事，惟原告明
    知上情，亦屬惡意，不受土地法第43條之保護，被告自得以
    系爭房屋之實質共有人而與之對抗云云，資為抗辯，並聲明
    ：(一)駁回原告之訴；(二)如受不利判決，願供擔保，請准宣告
    免為假執行。
三、兩造不爭執之事實：
  (一)、原告係坐落台北縣蘆洲市○○街89號4 樓房屋所有權登記
      名義人，該房地係原告基於其與訴外人張駱暖之93年12月
      7 日所訂立之買賣契約，於93年12月24日系爭房屋所有權
      移轉登記為原告所有，有建物登記謄本1 件附卷可稽（見
      本院卷第5 頁）。
  (二)、前項房屋現為被告占有中。
  (三)、張駱暖曾將前述房屋出賣予第三人李燈茂，並於93年8 月
      5 日辦妥所有權移轉登記；惟李燈茂復93年11月24日將系
      爭房屋及其基地所有權移轉登記予張駱暖。
四、按表意人與相對人通謀而為虛偽意思表示者，依民法第87條
    第1項 規定，其意思表示固屬無效，惟由第三人以之為訴訟
    原因出而主張者，依舉證責任分配之原則，自應由該第三人
    先行立證。本件被告抗辯原告與其前手即訴外人張駱暖間就
    系爭房屋所為之買賣，係屬通謀虛偽意思表示而無效，自應
    由被告負舉證之責，被告就此固以系爭房屋過戶頻繁為據。
    而如前述，訴外人張駱暖於93年8 月5 日將系爭房屋所有權
    移轉登記予第三人李燈茂所有，李燈茂繼於93年11月24 日
    又將系爭房屋及其基地所有權移轉登記回復為張駱暖所有，
    張女再於同年12月24日將系爭房屋所有權移轉登記為原告所
    有，於短短4 個月期間，張女雖多次移轉、取得系爭房屋所
    有權，惟系爭房屋移轉為原告所有前之頻繁過戶情事，乃屬
    張駱暖個人行為，且張女前就系爭房屋之來往過戶情形，是
    否即係張女與訴外人李燈茂之通謀行為，尚有待其他佐證以
    證明；而原告業已否認其於買受系爭房屋前即知張女前開過
    戶頻繁情節，徒就原告嗣後單純取得系爭房屋所有權乙事，
    實無法以此即推論原告有何知悉張女所有權得喪情形，甚且
    進而與張女就系爭房屋為通謀虛偽之買賣。遑論原告就其向
    與張駱暖買受系爭房屋，亦提出被告不爭其形式真正之不動
    產買賣契約書影本1 件為證（見本院卷第63至65頁），觀諸
    該契約書，就包含系爭房屋基地在內之價款0000000 元，明
    載係分(一)簽約款；(二)備證款；(三)完稅款；(四)尾款4 期給付，
    於前3 期均經原告交付陽信銀行石牌分行之本票以為給付，
    尾款部分則係以貸款方式交付，而被告固爭執該記載之真正
    ，然前已述及，有關原告係與訴外人張駱暖以通謀虛偽意思
    表示而取得系爭房屋乙節，既係由被告負舉證之責，原告就
    其並非通謀取得系爭房屋本不負舉證責任，則被告空言否認
    原告所提出買賣契約書內容之真實，仍無解伊未盡舉證之責
    ，而無從認其抗辯為可採。
五、次按依土地法所為之登記，有絕對之效力，土地法第43條定
    有明文；所謂登記有絕對效力，係指土地之登記名義人與真
    正權利人不同一，為保護因信賴登記而取得權利之第三人而
    設，將登記事項賦予絕對真實之公信力，故第三人信賴登記
    而取得土地權利時，不因登記原因之無效或撤銷而被追奪。
    又當事人主張有利於己之事實者，就其事實有舉證之責任，
    民事訴訟法第277 條復著有規定。另被告抗辯原告明知系爭
    房屋係被告與訴外人張行仁、張孝心兄弟3 人共有，僅暫時
    登記訴外人張駱暖名下，猶向張駱暖買受，其惡意取得系爭
    房屋，不受土地法第43條保護，被告仍得基於系爭房屋共有
    人之地位，與之對抗云云，已為原告所否認，則被告就原告
    知悉上情乙節，自應舉證證明之。被告就此固舉訴外人張駱
    暖與被告簽立之協議書、被告委託律師致張駱暖之律師函及
    自訴狀等件影本為證，惟上開文件僅足認系爭房屋係被告與
    訴外人張行仁、張孝心所共有，而暫時登記張駱暖名下，惟
    此被告兄弟與張暖駱間之約定，何以非當事人之原告得以知
    悉，則未據被告就此舉證以實其說，而被告未能舉證證明原
    告係明知系爭房屋登記名義人張駱暖無處分權而故為買受，
    基於維護交易安全之原則，原告自當受前揭土地法第43條保
    護，因信賴登記而取得系爭房屋之所有權。原告既取得系爭
    房屋之所有權，被告自喪失伊對系爭房屋之共有權，伊占有
    系爭房屋乃失合法權源，而不得執原共有權對抗原告，是被
    告此部分抗辯，亦無可採。
六、按所有人對於無權占有或侵奪其所有物者，得請求返還之，
    民法第767 條前段定有明文。綜上所述，原告為系爭房屋所
    有權人，而被告所為原告與訴外人張駱暖就系爭房屋間之買
    賣為無效，及原告係惡意取得系爭房屋之抗辯，復均無可採
    ，從而，原告依前開規定，請求被告應將坐落台北縣蘆洲市
    ○○街89號4 樓房屋騰空返還原告，於法有據，自應准許。
七、兩造陳明願供擔保請為告假執行或免為假執行，經核均與規
    定相符，爰分別酌定相當之擔保金額宣告之。
八、至被告聲請向台北縣三重地政事務所函詢系爭房屋於93年8
    月5 日、11月24日、12月24日之所有權移轉登記申請書、買
    賣契約書及於93年8 月5 日設定抵押權之登記申請書、契約
    書等資料，以查明系爭房屋過戶頻繁之情況，經核已有為原
    告所不爭之該地政事務所之異動索引在卷可稽；且系爭房屋
    移轉為原告所有前之過戶頻繁情事，乃屬張駱暖個人行為，
    並不能以此推論原告與之有何通謀情事，亦如前述，故認俱
    無調查之必要，附敘明之。
九、據上論結，本件原告之訴為有理由，依民事訴訟法第78條，
    第390 條第2 項、第392 條第2 項，判決如主文。
中　　華　　民　　國　　94　　年　　8 　　月　　12　　日
                  民事第二庭    法　官　林玫君
以上正本係照原本作成
如對本判決上訴，須於判決送達後20日內向本院提出上訴狀
中　　華　　民　　國　　94　　年　　8 　　月　　12　　日
                            書記官　曹復
